【裁判字號】    91,訴,1249
【裁判日期】    920806
【裁判案由】    強盜等
【裁判全文】
臺灣彰化地方法院刑事判決                        九十一年度訴字第一二四九號
    公  訴  人  臺灣彰化地方法院檢察署檢察官
    被      告  丙○○
    選任辯護人  楊振芳律師
    被      告  乙○○
    指定辯護人  本院公設辯護人  戊○○
右列被告等因強盜等案件，經檢察官提起公訴（九十一年度偵字第二九一八號、第四
五二一號、九十一年度偵緝字第三六五號、第三六六號），本院判決如左：
    主  文
丙○○竊盜，處有期徒刑參月；又共同連續意圖為自己不法之所有，攜帶兇器，以強
暴至使不能抗拒，而取他人之物，處有期徒刑柒年陸月，扣案之水果刀壹把沒收；應
執行有期徒刑柒年柒月，扣案之水果刀壹把沒收。
乙○○收受贓物，累犯，處有期徒刑參月；又共同連續意圖為自己不法之所有，攜帶
兇器，以強暴至使不能抗拒，累犯，處有期徒刑柒年陸月，扣案之水果刀壹把沒收；
應執行有期徒刑柒年柒月，扣案之水果刀壹把沒收。
    事  實
一、乙○○前曾於民國八十四年間，因違反肅清煙毒條例及麻醉藥品管理條例等案件
    ，分別經本院判處有期徒刑三年一月及三月確定，並經定應執行刑為有期徒刑三
    年三月，於八十六年八月五日縮短刑期假釋出獄，嗣經撤銷假釋，殘刑甫於九十
    年六月十四日送監執行完畢。猶不知悔改，緣其同居男友丙○○於九十一年四月
    三十日十時許，在彰化縣社頭鄉新厝村心興巷二十八號前，見己○○○所有、車
    牌號碼為ＹＨＮ－九五三號重型機車（價值約新臺幣三萬元）鑰匙插於電門未拔
    出，竟意圖為自己不法之所有而加以竊取，得手後留供騎用；同日某時乙○○明
    知該機車係丙○○所竊之贓物，竟仍予收受代步騎用；嗣於同年五月二日九時二
    十八分許，乙○○騎乘機車搭載丙○○，行至彰化縣社頭鄉○○路八十三號傳統
    式雜貨店，二人先後購買一罐飲料，於駛離現場約二分鐘後又折返，丙○○與乙○○即臨時起意，基於為自己不法所有意圖之概括犯意聯絡，由乙○○在櫃檯邊
    向老闆丁○○佯稱購買香煙，並交付新台幣（下同）五十元予丁○○，待丁○○
    低頭找錢時，丙○○即趁機以右手持自備之水果刀一支進入店內，從背後繞前抵
    住丁○○之胸部，同時以左手勒住其脖子，致使丁○○不能抗拒，乙○○此時亦
    進入店內搜括抽屜內現金約五百六十元，隨即先跑出店外乘上機車，丙○○再放
    下水果刀（放下時割傷丁○○右手中指，此部分未據告訴，起訴書並誤載丙○○
    以右手搜括抽屜內現金約五百六十元），得手後丙○○迅速跑出乘坐乙○○所騎
    之機車後坐離開現場；嗣於同年月三日十七時五十分許，乙○○騎乘上開贓車至
    彰化縣社頭鄉○○○路三０六巷八號前為警查獲，並在機車置物箱內查扣丙○○
    所有、供上開強盜用之水果刀一把。乙○○於翌日遭解送臺灣彰化地方法院檢察
    署偵訊後即被聲請羈押獲准，惟因丙○○經拘提未獲，案情未明，故於同年六月
    四日該署先向本院聲請將乙○○停止羈押。乙○○獲釋後，仍不知警惕，夥同丙○○於同年七月二日上午六時許，二人再承上強盜之概括犯意，先至雲林縣西螺
    鎮甲○○住處，以邀甲○○陪同丙○○去找工作為由騙出甲○○，三人同乘計程
    車至彰化縣溪州鄉某不詳地址之空屋內，丙○○向甲○○借其金項鍊典當未果，
    遂與乙○○共同將甲○○壓在床上，乙○○再以布帶綁住甲○○之雙腳（腳部受
    有瘀傷，此部分未據告訴），致使甲○○不能抗拒，二人強取甲○○脖子上之金
    項鍊一條得手後分頭離開。嗣於同年七月八日十一時三十分許，經警在彰化縣員
    林鎮○○路「伍倫醫院」掛號室拘提丙○○到案。
二、案經彰化縣警察局田中分局報告臺灣彰化地方法院檢察署檢察官偵查起訴。
    理  由
一、訊據被告丙○○矢口否認其有右揭竊盜及連續強盜犯行，辯稱：機車乙○○說是
    她朋友寄放的，伊未騎過；在雜貨店是因為買完飲料後，乙○○說老闆曾出言調
    戲她，所以才回去教訓老闆，乙○○趁機把錢拿走伊不知道，不是強盜；又去找
    甲○○是因為幫乙○○向甲○○還錢，因為乙○○沒有錢，所以去將甲○○帶至
    乙○○的朋友住處，由該朋友代為還錢，該朋友不在，伊開口向甲○○借錢，甲○○說沒有錢，伊問她可否拿金項鍊典當，伊沒有看見乙○○有綁甲○○，伊雖
    有在床上跟甲○○拉扯，但沒有強拿金項鍊云云；被告乙○○固坦認收受贓物機
    車之事實，惟矢口否認其有前揭連續強盜犯行，辯稱：可能是買飲料時老闆態度
    不好、比較不禮貌，所以丙○○才拿刀架住他，伊是趁當時老闆不注意時把錢從
    抽屜拿走，不是強盜，又之前在西螺跟甲○○一起上班，伊回西螺是要去拿行李
    ，甲○○知道伊與丙○○要去溪州找朋友，就要跟我們一起去找朋友，到了我朋
    友家後，朋友已經外出，她的項鍊根本沒有被拿走，那天走時項鍊還在他的脖子
    上云云。
二、經查，被告乙○○甫被查獲後，業於警訊中供承：該車牌號碼ＹＨＮ－九五三號
    重型機車是被告丙○○竊回供伊使用，伊使用該部機車已三天等語，及於偵訊中
    供承：被告丙○○三天前從外面騎回來說是向朋友借的，伊認為是被告丙○○偷
    的等語（見九十一年度偵字第二九一八號卷第六頁背面），核與被害人己○○○
    於警訊中指陳之失竊時間、情節相同，雖被告乙○○嗣後於本院調查中改稱：是
    伊另外的朋友偷的，被告丙○○不知道是贓車，惟既為其他朋友所偷，被告丙○○、乙○○既為男女朋友關係，亦無何冤仇，被告乙○○大可供述是另外朋友偷
    的事實，應不致反於警、偵訊中攀誣構陷被告丙○○，又按依經驗常情，案發時
    之供述較少權衡利害得失，或受他人干預，比之事後翻異之詞，應較為可信，另
    被告丙○○先稱：伊問乙○○機車是誰的，她說是朋友暫寄的（九十一年七月十
    九日偵訊筆錄）；再稱：機車是乙○○朋友牽到伊家對面停，她朋友說借放一下
    ，叫伊轉達乙○○（九十一年九月二十日偵訊筆錄），其先後辯詞亦明顯不一，
    難以採信，故顯以被告乙○○於前揭警、偵訊中之供述可採，此外另有車輛竊盜
    、車牌失竊資料個別查詢報表、贓物認領保管單、機車照片等在卷可佐，被告丙○○竊取該機車之犯行已可認定。遞查，被告二人於雜貨店強盜之事實，業據被
    害人丁○○迭於警訊、偵查及本院調查中指陳無訛，被告乙○○亦於偵訊中供稱
    ：「（機車內起獲之水果刀是不是做案工具？）是，水果刀是丙○○家裡的。」
    （見同上卷第七頁）等語；雖被告丙○○辯稱：在雜貨店買完飲料後，乙○○說
    老闆曾出言調戲她，所以才回去教訓老闆，惟本院隔離訊問被告乙○○，其答稱
    ：「第一次我先去買飲料，後來走的時候才想到忘了買香煙後，再回去買，與老
    闆之前沒有什麼過節或不愉快之事，可能老闆態度不好、比較不禮貌，所以丙○○才拿刀架住他。」等語，二人供詞迥異，被告丙○○所辯顯為子虛烏有，為臨
    訟杜撰之詞，否則被告乙○○受有調戲，致被告丙○○回返教訓老闆，該等情事
    被告乙○○豈有無法當庭陳明之理；再依偵查中勘驗該店監視器影帶結果：被告
    二人第二度返回雜貨店，被告丙○○先行進入，被告乙○○亦隨後進入，嗣被告
    乙○○又先出店外並旋以機車搭載被告丙○○駛離，有勘驗錄影帶筆錄在卷可參
    ，其間被告乙○○復自承其有拿取店內抽屜內之現金，則被告丙○○既已持水果
    刀與老闆激烈拉扯，被告乙○○應不致對此視而不見，其明知其係利用老闆不能
    抗拒之際，而拿取抽屜內現金，且渠二人在甚短之時間內，先由被告丙○○挾制
    老闆、被告乙○○尾隨入店拿取現金，得手後又相互搭載迅速逃離，渠應有共同
    之犯意及強盜行為之分擔甚明，另有水果刀一把、錄影帶一捲扣案可資憑佐，被
    告二人強盜犯行已可認定。再查，被告二人將被害人甲○○騙至溪洲，綁於床上
    強取金項鍊之事實，亦據被害人甲○○於警訊、偵查及本院調查中指述明確；被
    告二人就為何將被害人甲○○由雲林縣西螺鎮攜至彰化縣溪州鄉一節，被告丙○○辯稱：係要還甲○○錢等語，被告乙○○則辯以：甲○○想順便一同前往尋友
    等語，不但二人供詞歧異甚大，且欲清償甲○○債務，不直接於雲林縣西螺鎮償
    付，竟將甲○○攜至彰化縣溪州鄉，及訪友竟攜甲○○至無人居住空屋內，亦均
    與一般經驗常情有悖，顯然為飾卸之詞，不可採取，另有甲○○腳部被綑綁致瘀
    傷之照片附於警卷可憑，被告此部分強盜犯行亦可認定。
二、核被告丙○○所為，係犯刑法第三百二十條第一項之竊盜罪、第三百二十八條第
    一項之普通強盜罪、第三百三十條第一項之攜帶兇器強盜罪。被告乙○○所為，
    則係犯刑法第三百四十九條第一項之收受贓物罪、第三百二十八條第一項之普通
    強盜罪、第三百三十條第一項之攜帶兇器加重強盜罪。被告二人所犯強盜及加重
    強盜犯行，有犯意之聯絡及行為之分擔，均應論以共同正犯；又渠等一次加重強
    盜、一次普通強盜犯行，時間緊接，基本犯罪構成要件相同，顯係基於概括之犯
    意反覆為之，應依連續犯之規定僅論以一加重強盜罪，並加重其刑。再被告丙○○所犯竊盜罪及加重強盜罪二罪間，與被告乙○○所犯收受贓物罪及加重強盜罪
    二罪間，犯意各別，行為互殊，犯罪構成要件不同，應分論併罰。末查，被告乙○○前曾於八十四年間，因違反肅清煙毒條例及麻醉藥品管理條例等案件，分別
    經本院判處有期徒刑三年一月及三月確定，並經定應執行刑為有期徒刑三年三月
    ，於八十六年八月五日縮短刑期假釋出獄，嗣經撤銷假釋，殘刑甫於九十年六月
    十四日送監執行完畢，有刑案資料查註紀錄表在卷可考，其於五年內復犯有期徒
    刑之上開二罪，均應依累犯之規定，加重（贓物部分）及遞加重（強盜部分）其
    刑。爰分別審酌被告二人之犯罪動機、目的、手段、對被害人所生之危害、強盜
    犯行所得之財物有限，及犯罪後之態度等一切情狀，分別量處如主文所示之刑，
    並均定其等應執行之刑。扣案之水果刀一把，為被告丙○○所有供本件犯罪所用
    之物，業據被告乙○○供述明確，應依法宣告沒收之。
據上論斷，應依刑事訴訟法第二百九十九條第一項前段，刑法第二十八條、第五十六
條、第三百二十條第一項、第三百三十條第一項、第三百四十九條第一項、第四十七
條、第三十八條第一項第二款、第五十一條第五款，罰金罰鍰提高標準條例第一條前
段，判決如主文。
本案經檢察官簡志祥到庭執行職務。
中    華    民    國    九十二    年      八      月          六        日
                                臺灣彰化地方法院刑事第二庭
                                    法      官  吳  俊  螢
右正本證明與原本無異。
如不服本判決，應於送達後十日內向本院提出上訴狀(須附繕本)。
告訴人或被害人對於判決如有不服具備理由請求檢察官上訴者，其上訴期間之計算係
以檢察官收受判決正本之日期為準。
                                    法院書記官  莊  玉  惠
中    華    民    國    九十二    年      八      月          七        日
刑法第三百二十條
意圖為自己或第三人不法之所有，而竊取他人之動產者，為竊盜罪，處五年以下有期
徒刑、拘役或五百元以下罰金。
意圖為自己或第三人不法利益，而竊佔他人之不動產者，依前項之規定處斷。
前二項之未遂犯罰之。
刑法第三百三十條
犯強盜罪而有第三百二十一條第一項各款情形之一者，處五年以上十二年以下有期徒
刑。
前項之未遂犯罰之。
刑法第三百四十九條
收受贓物者，處三年以下有期徒刑、拘役或五百元以下罰金。
搬運、寄藏、故買贓物或為牙保者，處五年以下有期徒刑、拘役或科或併科一千元以
下罰金。
因贓物變得之財物，以贓物論。


司法院資訊處製作；財團法人民間司法改革基金會備份。
